臺灣桃園地方法院行政訴訟判決　
110年度交字第203號
110年12月20日辯論終結
原      告  黃彥宸  

訴訟代理人  徐曉宣  
被      告  桃園市政府交通事件裁決處
                      設桃園市○○區○○路00號7~8樓
代  表  人  張丞邦    住同上
訴訟代理人  黃一鳴律師
複代理人    賴佳郁律師
上列當事人間交通裁決事件，原告不服被告民國110年5月14日桃
交裁罰字第58－DG0000000號裁決，提起行政訴訟，本院判決如下
：
    主  文
原告之訴駁回。
訴訟費用新臺幣參佰元由原告負擔。
    事實及理由
一、事實概要：
    原告於110年3月24日18時11分許，駕駛車牌號碼0000－00號
    自用小客車（下稱系爭車輛），行經桃園市大溪區員林路一
    段與介壽路口時，為民眾於110年3月25日檢舉，經桃園市政
    府警察局大溪分局（下稱舉發機關）警員認原告有「汽車駕
    駛人不依規定使用燈光者」之違規，遂逕行舉發並填製桃警
    局交字第DG0000000 號舉發違反道路交通管理事件通知單（
    下稱系爭舉發通知單），記載應到案日期為110年6月6日前
    ，並移送被告處理。嗣原告並未到案陳述不服舉發，即於11
    0年5月4日向本院提起本件行政訴訟，經本院函請被告答辯
    後，再經被告請舉發機關協助查明事實後，認原告確有「汽
    車駕駛人不依規定使用燈光」之違規，遂於110年5月14日填
    製桃交裁罰字第58－DG0000000號裁決書（下稱原處分），爰
    依道路交通管理處罰條例（下稱處罰條例）第42條及違反道
    路交通管理事件統一裁罰基準及處理細則（下稱裁罰基準及
    處理細則）等規定，裁處原告罰鍰新臺幣（下同）1,200元
    。
二、原告起訴主張及聲明：
（一）主張要旨：本件系爭舉發通知單所舉發之違規事實，原告
      並非駕駛人，當日均在值班，是舉發通知單所載明顯與事
      實不符。
（二）聲明：撤銷原處分。
三、被告答辯及聲明：
（一）答辯要旨：
    ⒈引用處罰條例第7 條之1 、第42條、道路交通安全規則（
      下稱道安規則）第91條第1 項第2 款、第102 條第1 項第
      5 款，及臺灣新北地方法院104 年度交字第333 號等交通
      法規之條文及判決（詳卷附答辯狀）。
    ⒉舉發機關110 年7 月15日溪警分交字第1100018460號函附
      之光碟內容，於影片顯示時間2021/03/24 18時11分47至5
      3秒時，系爭車輛左轉彎未使用方向燈。故系爭車輛於上
      開時地左轉彎時未使用方向燈之情事屬實，違規事實明確
      ，舉發機關依法舉發，應無違誤。處罰條例，依其立法目
      的，即在為加強道路交通管理，維護交通秩序，確保交通
      安全。其中有關駕駛人行為應遵守之規定，本即都有其特
      別規範之安全理由，其中有關行進間之變換車道或轉彎，
      必須使用方向燈提醒其他駕駛人及行人，尤為駕駛人須具
      備之基本常識，俾利其他用路人了解車輛動向，以維自身
      及他人行車安全。換言之，上開使用方向燈等行為係駕駛
      人行駛中應盡之注意義務，駕駛人確有遵守之義務。
    ⒊復按車籍資料，本件原告確為系爭車輛之所有人，依處罰
      條例第7 條之2 第4 項規定，舉發機關以汽車所有人為被
      通知人製單舉發，並無違誤。至原告稱違規時間在值班非
      本人駕駛之部分，原告應依處罰條例第85條第1 項規定向
      被告申請辦理歸責駕駛人，惟原告未向被告申請辦理歸責
      駕駛人，依處罰條例第85條第4 項：「依本條例規定逕行
      舉發或同時併處罰其他人之案件，推定受逕行舉發人或該
      其他人有過失」之規定，被告依法裁處原告，應無違誤。
    ⒋綜上所述，系爭車輛因有「汽車駕駛人未依規定使用方向
      燈」之情，已該當處罰條例第42條規定之要件，是被告依
      法裁處，應無違誤，原告之訴為無理由。
（二）聲明：駁回原告之訴。
四、爭點：
（一）被告認定原告有「汽車駕駛人不依規定使用燈光」之違規
      ，有無違誤？
（二）被告以原處分裁罰原告罰鍰 1,200 元，有無違誤？
五、本院之判斷：
（一）前提事實：
      原告於110年3月24日18時11分許，駕駛系爭車輛行經桃園
      市大溪區員林路一段與介壽路口時，為民眾於110年3月25
      日檢舉，經舉發機關員警認原告有「汽車駕駛人不依規定
      使用燈光者」之違規行為，並有舉發機關110年7月15日溪
      警分交字第1100018460號函文（見本院卷第21頁）、系爭
      舉發通知單（見本院卷第4頁、第21頁反面、第27頁）、
      檢舉人個人資料（見本院卷第22頁）、行車記錄器畫面擷
      取照片（見本院卷第23頁正反面）、違規錄影光碟（見本
      院卷第24頁）、原處分之送達證書（見本院卷第26頁）、
      汽車車籍查詢（見本院卷第28頁）等資料各一份在卷可憑
      。
（二）被告認定原告有「汽車駕駛人不依規定使用燈光」之違規
      ，並無違誤：
    ⒈按「汽車駕駛人，不依規定使用燈光者，處新臺幣 1,200
      元以上3,600 元以下罰鍰」，處罰條例第42條定有明文。
      次按「行車遇有轉向、減速暫停、讓車、倒車、變換車道
      等情況時所用之燈光及駕駛人之手勢，應依下列規定：二
      、左轉彎時，應先顯示車輛前後之左邊方向燈光，或由駕
      駛人表示左臂平伸，手掌向下之手勢」、「汽車行駛至交
      岔路口，其行進、轉彎，應依下列規定：五、左轉彎時，
      應距交岔路口30公尺前顯示方向燈或手勢，換入內側車道
      或左轉車道，行至交岔路口中心處左轉，並不得占用來車
      道搶先左轉」，為道安規則第91條第1 項第2 款及第102
      條第1 項第5 款所明定。
    ⒉經查，本院依職權勘驗被告所提供之檢舉人行車記錄器影
      像內容（略以）：「1.檔案名稱：0915-XD 。2.錄影畫面
      時間共15秒，本檔案之錄影畫面係2021年3 月24日18時許
      所錄製。本件為檢舉人車輛之行車紀錄器影像。3.畫面一
      開始可看見原告駕駛車牌號碼0000－00號自用小客車（下
      稱系爭車輛），行駛於檢舉人車輛前方，並行駛於該路段
      之左轉專用車道（即內側車道）上。4.錄影畫面時間6秒
      許，系爭車輛於路口處開始進行左轉彎，並於錄影畫面時
      間13秒許，完成左轉彎，期間系爭車輛完全未使用左側方
      向燈」等情（見本院卷第36頁反面至37頁）觀之，足認系
      爭車輛於本件違規當日18時11分許，行經桃園市大溪區員
      林路一段與介壽路口時，確實有在上開路口處左轉彎未依
      規定使用方向燈之違規事實無誤，且原告之訴訟代理人對
      於原告於本件違規地點處左轉彎時並未使用方向燈之事實
      亦不爭執（見本院卷第37頁），並有行車紀錄器錄影畫面
      擷取照片（見本院卷第23頁正反面）在卷可佐。故堪認定
      本件原告確實有「汽車駕駛人不依規定使用燈光」之違規
      行為事實。
    ⒊至原告雖主張：其當日均在值班，並非違規當時之駕駛人
      等語。惟查：
    ⑴按「本條例所定罰鍰之處罰，受處罰人接獲違反道路交通
      管理事件通知單後，於30日內得不經裁決，逕依第92條第
      4 項之罰鍰基準規定，向指定之處所繳納結案；不服舉發
      事實者，應於30日內，向處罰機關陳述意見；其不依通知
      所定期限前往指定處所聽候裁決，且未依規定期限繳納罰
      鍰結案或向處罰機關陳述意見者，處罰機關得逕行裁決之
      」、「本條例之處罰，受舉發違反道路交通管理事件之受
      處罰人，認為受舉發之違規行為應歸責他人者，應於舉發
      違反道路交通管理事件通知單應到案日期前，檢附相關證
      據及應歸責人相關證明文件，向處罰機關告知應歸責人，
      處罰機關應即另行通知應歸責人到案依法處理。逾期未依
      規定辦理者，仍依本條例各該違反條款規定處罰」、「依
      本條例規定逕行舉發或同時併處罰其他人之案件，推定受
      逕行舉發人或該其他人有過失」，亦為處罰條例第9 條第
      1項、第85條第1項、第4項所明定。
    ⑵又上開處罰條例第85條規定，係於94年12月28日修正公布
      ，修正前其第1項、第2項、第3項原規定：「本條例關於
      車輛所有人之處罰，如應歸責於運送人，租用人或使用人
      ，亦適用之。本條例關於車輛所有人之處罰，如應歸責於
      車輛駕駛人者，處罰車輛駕駛人。本條例關於車輛駕駛人
      之處罰，如應歸責於車輛所有人者，處罰車輛所有人」，
      而其修正理由為：「本條原第1項、第2項、第3項規定不
      清，是採二罰或改變處罰客體未見分明，亦造成處罰機關
      之困擾，且處罰對象不僅關於車輛，尚有其他情況，爰仿
      第7 條之立法精神，予以修正之」。揆其立法意旨，無非
      在將行政處罰歸於實際應負責任之人，以符公平正義，並
      使實際應負責之人能知所警惕避免再犯，惟因慮及監理及
      逕行舉發交通違規之處罰係大量而反覆性之行政行為，處
      罰機關礙於人力、時間之短絀，有時難以一一詳究違規者
      為何人，相較之下，汽車通常均在汽車所有人之管領下，
      汽車所有人對於實際駕駛者為何人多知之甚詳，相關證據
      及證明文件亦均在汽車所有人掌握之中，具有資訊上之優
      勢，若容許汽車所有人僅泛稱係他人駕駛而不提供足資識
      別之身分，又或稱汽車所有人為法人，並非自然人，不可
      能為實際駕駛行為，則處罰機關勢需耗費大量時間勞力調
      查，仍恐一無所獲，此種責任之分配並非合理，將造成道
      路交通安全維護之嚴重漏洞。又倘若僅課予汽車所有人檢
      附相關證據及足資辨識、通知應歸責人之證明文件，而容
      任其於任何時間均得提出，亦將使究竟何人應負最終行政
      罰責任之法律關係長期懸而未決，造成上開規定中「應於
      到案日期前提出」期限之限制形同具文，此應非立法之本
      意，是故立法者課予汽車所有人在期限前提出證明之義務
      ，違反者，仍依本條例各該違反條款規定「處罰」，使汽
      車所有人負最終處罰責任。
    ⑶是依上開說明，可知如舉發機關查獲有汽車不依規定使用
      燈光者，即得記明車輛牌照號碼、車型等可資辨明之資料
      ，以汽車所有人為被通知人，先踐行書面通知補繳之程序
      ，倘逾期仍未繳，自得以汽車所有人為被通知人，製單逕
      行舉發。汽車所有人接獲舉發通知單後，如不服舉發事實
      者，應於30日內，向處罰機關陳述意見；其不依通知所定
      期限前往指定處所聽候裁決，且未依規定期限繳納罰鍰結
      案或向處罰機關陳述意見者，處罰機關得逕行裁決之；汽
      車所有人如認為受舉發之違規行為應歸責於實際駕駛人者
      ，應於舉發通知單記載之應到案日期前，檢附相關證據及
      實際駕駛人相關證明文件，向處罰機關告知實際駕駛人之
      姓名資料，處罰機關應即另行通知實際駕駛人到案依法處
      理，汽車所有人逾期未依上開規定辦理者，即應依本條例
      各該違反條款規定處罰。所謂「依本條例各該違反條款規
      定處罰」，即係以汽車所有人為違章之人，而依本條例各
      該違反條款規定處罰。
    ⑷經查，本件原告於110年3月24日18時11分許之違規時間，
      既為系爭車輛之登記所有人，此有汽車車籍查詢一紙（見
      本院卷第28頁）在卷可佐，而系爭車輛確有左轉彎不依規
      定使用方向燈之違規行為，經舉發機關以系爭舉發通知單
      對原告逕行舉發。依上開舉發通知單所定應到案日期為「
      110年6月6日」前，並於舉發通知單上注意事項第3點註明
      ：「被通知人認為受舉發之違規行為應歸責他人者，應於
      本單記載之應到案日期前，檢附相關證據及足資辨識、通
      知應歸責人之證明文件，向處罰機關（即應到案處所）告
      知應歸責人，於其未依規定辦理者，依本條例違反條款規
      定處罰」等語（見本院卷第4頁），惟原告未於應到案日
      期前告知被告實際違規行為人，即於110年5月4日提起本
      件行政訴訟（見本院卷第3頁），並於起訴狀內主張當日
      均在值班，並非舉發通知單上之駕駛人等語，以致被告無
      從改罰該違規行為人，自可歸責於原告。況原告訴訟代理
      人於本院審理時亦自陳略以：「（問：原告收受舉發通知
      單日期是否在110年6月6日前？）是。（問：原告收受舉
      發通知單大概在到案期限前多久收到？）應該是在起訴前
      ，110年5月4日。（問：為何被告於110年5月14日即作成
      裁決寄發給原告？）因鈞院來函說，因為本件訴訟沒有裁
      決書，請補正裁決書，所以我才去請交裁處開立裁決書…
      」等語（見本院卷37頁正反面），顯見原告確於系爭舉發
      通知單所載之應到案日期前（即110年6月6日前），即已
      收受本件違規舉發通知單，且未於110年6月6日前向被告
      告知實際違規行為人，即於110年5月4日起本件行政訴訟
      ，則被告依處罰條例第85條第1項、第4項等規定，以原告
      未依規定告知應歸責人，應依處罰條例第42條規定裁處原
      告，於法並無不合。是依上開說明，原告自有過失，故原
      告前揭主張，尚難憑採。是被告認定原告有「汽車駕駛人
      不依規定使用燈光者」之違規，並無違誤。
（三）被告以原處分裁罰原告罰鍰 1,200 元，並無違誤：
    ⒈按「汽車駕駛人，不依規定使用燈光者，處新臺幣1,200元
      以上3,600 元以下罰鍰」，處罰條例第42條定有明文。
    ⒉次按裁罰基準及處理細則第1 條規定：「本細則依道路交
      通管理處罰條例第92 條第4 項規定訂定之」、第2 條第1
      項、第2 項規定：「處理違反道路交通管理事件之程序及
      統一裁罰基準依本細則之規定辦理。前項統一裁罰基準，
      如附件違反道路交通管理事件統一裁罰基準表」，核上開
      裁罰基準及處理細則之規定，就其立法目的及功能，乃為
      防止處罰機關枉縱或偏頗，依處罰條例第92條第4 項所授
      權交通部會同內政部訂定之裁罰基準及處理細則及其附件
      「違反道路交通管理事件統一裁罰基準表」（下稱裁罰基
      準表），用以維持裁罰之統一性與全國因違反道路交通管
      理事件受處罰民眾之公平，不因裁決人員不同，而生偏頗
      ，寓有避免各監理機關於相同事件恣意為不同裁罰之功能
      ，並非法所不許，於憲法上保障人民財產權之意旨並無牴
      觸（此並有司法院釋字第511 號解釋意旨理由足資參照）
      ，是被告自得依此裁罰基準表而為裁罰。
    ⒊原告確有「汽車駕駛人不依規定使用燈光」之違規行為，
      已詳如前述，且原告係於應到案期限內到案聽後裁決，又
      依裁罰基準表規定：「機車或小型車」、「汽車駕駛人，
      不依規定使用燈光」，於期限內繳納或到案聽候裁決者，
      裁處罰鍰1,200 元。是本件被告依處罰條例第42條、裁罰
      基準及處理細則及裁罰基準表等規定，以原處分裁處原告
      罰鍰1,200 元，經核即屬於法有據，該等處分並無違誤。
      故原告訴請撤銷原處分為無理由，應予駁回。
（四）本件判決基礎已臻明確，兩造其餘之攻擊防禦方法及訴訟
      資料經本院審酌後，核與判決結果不生影響，無一一論述
      之必要，附此敘明。
六、本件第一審裁判費為裁判費300 元，應由原告負擔，爰確定
    第一審訴訟費用額如主文第二項所示。
七、據上論結，本件原告之訴無理由，依政訴訟法第237條之8  
    第1項、第98條第1項前段等規定，判決如主文。
中　　華　　民　　國　　110 　年　　12　　月　　30　　日
　　　　　　　　　行政訴訟庭　法　官　黃漢權
上為正本係照原本作成。
如不服本判決，應於判決送達後20日內，向本院提出上訴狀並表
明上訴理由（原判決所違背之法令及其具體內容或依訴訟資料可
認為原判決有違背法令之具體事實），其未載明上訴理由者，應
於提出上訴後20日內向本院補提理由書（上訴狀及上訴理由書均
須按他造人數附繕本，如未按期補提上訴理由書，則逕予駁回上
訴），並應繳納上訴裁判費新臺幣750元。
中　　華　　民　　國　　111 　年　　1 　　月　　3 　　日
                              書記官  蕭竣升